【裁判字號】    98,裁,209
【裁判日期】    980122
【裁判案由】    營利事業所得稅
【裁判全文】
最  高  行  政  法  院  裁  定
                                       98年度裁字第209號
上  訴  人  筑瀚股份有限公司
代  表  人  甲○○
被 上訴 人  財政部臺灣省中區國稅局
代  表  人  趙榮芳
上列當事人間營利事業所得稅事件，上訴人對於中華民國95年11
月22日臺中高等行政法院94年度訴更一字第41號判決，提起上訴
，本院裁定如下：
    主  文
上訴駁回。
上訴審訴訟費用由上訴人負擔。
    理  由
一、按對於高等行政法院判決之上訴，非以其違背法令為理由，
    不得為之，行政訴訟法第242條定有明文。依同法第243條第
    1項規定，判決不適用法規或適用不當者，為違背法令；而
    判決有同條第2項所列各款情形之一者，為當然違背法令。
    是當事人對於高等行政法院判決上訴，如依行政訴訟法第24
    3條第1項規定，以高等行政法院判決有不適用法規或適用不
    當為理由時，其上訴狀或理由書應有具體之指摘，並揭示該
    法規之條項或其內容；若係成文法以外之法則，應揭示該法
    則之旨趣；倘為司法院解釋或本院之判例，則應揭示該判解
    之字號或其內容。如以行政訴訟法第243條第2項所列各款情
    形為理由時，其上訴狀或理由書，應揭示合於該條項各款之
    事實。上訴狀或理由書如未依此項方法表明，或其所表明者
    與上開法條規定不合時，即難認為已對高等行政法院判決之
    違背法令有具體之指摘，其上訴自難認為合法。
二、本件上訴人對於高等行政法院判決上訴，係略以：(一)、上訴
    人等待核准期間，暫時將系爭定期存款提供與華隆股份有限
    公司作為借款之質押品。詎遲至民國89年底止，政府機關尚
    未核准上開土地開發案，上訴人根本無法進行該土地開發案
    ，無須大量動用系爭借款，是截至89年12月31日上，系爭貸
    款大部分仍轉存為定期存款。又企業經營係屬高風險投資，
    存有許多不確定性，上訴人係預期政府機關即將核准上開土
    地開發案，方大舉借貸資金以供營業之需，若非政府機關核
    准程序延滯，為上訴人始料未及，且市場經營判斷並無法準
    確預測，就公司營業週轉使用之資金，應整體性評估，原審
    未慮及企業經營之風險，遂以表面資金流向為事實之推論，
    實與經驗法則相違。(二)、原判決就上訴人是否因營業所需而
    為系爭借款，僅泛言上訴人系爭借款於87年11月18日由其母
    公司華隆公司提供土地及建築物作為擔保品，向國華人壽借
    款新臺幣（下同）280,000,000元，旋於借款當日轉存聯邦
    銀行定期存款275,000,000元，並以該定期存單提供華隆公
    司作為其借款之質押品；上訴人89年度列報應收票據及應收
    帳款淨額26,787,938元係銷貨而產生，應付票據及應付款至
    26,847,790元係支付進貨金額，故該公司89年度尚無借款週
    轉營運使用之需要；截至89年底上訴人所貸款項尚未償還，
    況89年度華隆公司進行紓困，部分銀行借款之利息並未支付
    ，故銀行可能將上訴人定期存單解約以償還其積欠之借款及
    利息，是其列報利息支出22,431,857元既係上揭借款所致，
    非屬業務所需云云，並未對其判斷與經驗法則有違之基準將
    之附記理由，且予詳細說明，實無從得知原審得心證之理由
    ，顯有判決不備理由之違背法令。(三)、上訴人89年度列報應
    收票據及應收帳款淨額26,787,938元係銷貨而產生，應付票
    據及應付款項26,847,790元係支付進貨金額，應收票據及應
    收帳款淨額顯不足支應付票據及應付付款項，顯見上訴人89
    年度明顯有借款週轉營運使用之需要，是上訴人於89年度營
    利事業所得稅結算申報上開借款之利息支出22,431,857元，
    並無不符。從而，被上訴人應查明上訴人借人款項確非營業
    所必需為前提，才能剔除利息費用。被上訴人主張借款非上
    訴人因業務所需所貸，被上訴人即應就系爭借款非上訴人因
    業務所需所貸之事實負舉證責任，法院亦應依職權調查證據
    ，詎原審僅憑被上訴人之臆測之詞，即認上訴人所借貸之款
    項非業務所需，其認定事實顯然違背證據法則。退萬步言，
    縱認上訴人提供予華隆股份有限公司作為質押品之定期存款
    存單非營業上必需之借款，其餘之款項亦應屬營業上必需之
    借款，從而，被上訴人亦應就質押之聯邦銀行定期存款存單
    之利息收入及相對利息費用計算其非營業上之必要費用，現
    被上訴人將全部利息費用減除全部利息收入之差異數核定非
    屬上訴人營業上必需之費用，顯與所得稅法第30條第1項及
    營利事業所得稅查核準則第97條第2款之規定相悖，亦違反
    課稅公平原則。原審院決認定事實違背證據法則，而有判決
    適用法規不當之違背法令等語，為其理由。
三、本件上訴人對於高等行政法院判決上訴，雖以原判決有判決
    不備理由及判決適用法規不當之違背法令為由。惟查原判決
    已詳述依上訴人提出之該土地開發案之資料，辦理該開發案
    係華隆公司，並非上訴人，上訴人雖係華隆公司子公司，二
    者仍為不同之人格及課稅主體，已不得認上訴人為土地開發
    案之資金需求。所借款之利息，係其營業上之必要。再者，
    縱認上訴人因為此土地開發案，而有此資金需求，自應提出
    為支出該開發案各階段所需之資金明細，如於何時需支付準
    備金、保證金或工程款等事證，然上訴人均無法提出，且該
    借款之貸與人係國華人壽，亦為華隆公司之關係企業，上訴
    人為華隆公司之子公司，彼等間關係密切，衡情如有資金需
    求，理應相互支援，又如借款後，一時無庸使用，亦應先予
    返還，如有需求，再借款支應，以節省利息，自無可能對於
    華隆公司尚未取得政府機關核准之上述土地開發案，上訴人
    資金有無需求屬未確定中，先予借款，予以閒置，並將其中
    2億7千5百萬元作為聯邦銀行定期存款，存款期間為2個月，
    又存款當日以該定期存單提供其母公司華隆公司作為其借款
    之質押品，均與公司資金之正常運用有違，自難認本件系爭
    借款是否為上訴人營業上所必需。至上訴人另主張系爭借款
    其中275,000,000元作為銀行定期存款，其他5,000,000元留
    作營業之用乙節。經查，上訴人於87年9月1日成立，營業項
    目為國際貿易業、理貨包裝業及冷凍食品批發業等，登記資
    本額為1億元，實收資本額為50,000,000元，上訴人89年度
    列報應收票據及應收帳款淨額26,787,938元，應付款項28,2
    20,159元，雖二者差距為100餘萬元，惟仍有現金3,139,578
    元及短期投資8,000,000元，該年度期末現金及約當現金餘
    額仍有11,139,578元，而上訴人公司於87年9月1日成立時即
    有實收資本額50,000,000元資金，上訴人於原審法院審理中
    另提出其公司之現金流量表，其中88年淨損9,706,479元；
    89年淨損19,958,193元，是上訴人於88及89此2年度淨損共
    約30,000,000元，然有50,000,000元資本額，扣除後仍有約
    20,000,000元，89年現金餘額仍有1,100餘萬元，扣除該5,0
    00,000元後，上訴人仍有資金供該年度應付款項之用，依此
    上訴人於本年度尚無使用上開5,000,000元於公司營運之必
    要，上訴人又無法提出相關資金明細及流程以實其說，另上
    訴人謂該5,000,000元係用於短期投資之作用，惟依上述上
    訴人並非以投資或買賣有價證券為其營業項目，縱使其將該
    5,000,000元用於短期投資之用，該部分之借款亦非屬其營
    業上之用，其利息亦不得認列，以此均難認該系爭借款中之
    5,000,000元為上訴人營業上所必需等情甚明。而核上訴理
    由狀所載內容，無非重述上訴人在原審業經主張而為原判決
    不採之陳詞，就原審取捨證據、認定事實之職權行使，指摘
    其為不當，並就原審已論斷者，泛言未論斷，而非具體說明
    其有何不適用法規或適用法規不當之情形，並揭示該法規之
    條項或其內容，及合於行政訴訟法第243條第2項所列各款之
    事實，難認對該判決之如何違背法令已有具體之指摘。況縱
    原判決雖有未於判決中加以論斷者，惟尚不影響於判決之結
    果，與所謂判決不備理由之違法情形亦不相當。是依首揭說
    明，應認其上訴為不合法。
四、據上論結，本件上訴為不合法。依行政訴訟法第249條第1項
    前段、第104條、民事訴訟法第95條、第78條，裁定如主文
中    華    民    國    98    年    1     月    22    日
                    最高行政法院第六庭
                        審判長法官  吳  明  鴻
                              法官  張  瓊  文
                              法官  林  茂  權
                              法官  侯  東  昇
                              法官  黃  秋  鴻
以  上  正  本  證  明  與  原  本  無  異
中    華    民    國    98    年    1     月    23    日
                              書記官  王  福  瀛


司法院資訊處製作；財團法人民間司法改革基金會備份。
